【裁判字號】    96,簡上,60
【裁判日期】    970131
【裁判案由】    毒品危害防制條例
【裁判全文】
臺灣宜蘭地方法院刑事判決              96年度簡上字第60號
上  訴  人  臺灣宜蘭地方法院檢察署檢察官
被      告  甲○○
上列上訴人因被告違反毒品危害防制條例案件，不服本院於中華
民國九十六年九月二十九日以九十六年度宜簡字第三０七號所為
之第一審判決（起訴案號：臺灣宜蘭地方法院檢察署九十六年度
毒偵字第六九九號），提起上訴，本院管轄之第二審合議庭判決
如下：
    主  文
上訴駁回。
    事  實
一、本案經本院審理結果，認原審以被告甲○○犯毒品危害防制
    條例第十條第二項之施用第二級毒品罪，判處有期徒刑六月
    ，如易科罰金，以新臺幣一千元折算一日，認事用法及量刑
    均無不當，應予維持，並引用第一審判決書記載之事實、證
    據及理由（如附件）。
二、上訴意旨略以：被告另於九十六年八月二十四日凌晨一時五
    分許起往前回溯四日內之某時許，在不詳處所施用第二級毒
    品安非他命（下稱安非他命）一次，應涉犯毒品危害防制條
    例第十條第二項之施用第二級毒品罪，且應與本案起訴之施
    用第二級毒品犯行間，基於同一之犯罪決意，爰移送併案審
    理等語。
三、按刑法所謂集合犯、常習犯之包括一罪，係指犯罪構成要件
    之行為，依其本質、犯罪目的或社會常態觀之，常具有反覆
    、繼續實行之特性，乃於法律上視為一獨立犯罪。而毒品危
    害防制條例規範之毒品，固具有成癮性，惟其施用行為是否
    構成集合犯、常習犯，仍應斟酌行為之客觀情狀而為判斷，
    非謂施用毒品者於毒癮戒除前所為各次施用行為，當然係在
    單一決意下反覆、繼續而為，否則施用毒品者一經法院判刑
    ，行為人其餘施用毒品犯行將為該判決效力所及，均不得再
    予論罪科刑，此顯有悖於毒品危害防制條例第十條、第二十
    條之立法宗旨，更非刑法九十五年七月一日起刪除連續犯規
    定之修正目的。另對照刑法第八十八條第一項：施用毒品成
    癮者，於刑之執行前令入相當處所，施以禁戒之規定，益徵
    立法者並未認施用毒品必定成癮，仍須視個案實際情況予以
    審認，亦即不能僅以被告在原審判決前有多次施用毒品遭查
    獲之客觀事實，逕予推論其各次施用毒品犯行均屬接續犯之
    法律上一罪（最高法院九十六年度臺上字第一一六八號判決
    意旨參照）。執此以觀，上訴人於併案意旨所稱被告施用安
    非他命犯行，業與本案被告犯罪時間相隔逾三月，依其客觀
    情狀，除已不具時、空之密接關係，而與接續犯之行為態樣
    顯屬有別外，亦難謂係在單一決意下反覆、繼續所為之集合
    犯或常習犯甚明。從而，併案部分因非本案起訴效力所及，
    本院無從併予審理，當退由檢察官另為適法之處理。公訴人
    以上開併辦部分與本案有包括一罪之實質上一罪關係為由，
    提起上訴，為無理由，應予駁回。
據上論斷，應依刑事訴訟法四百五十五條之一第一項、第三項、
第三百六十八條、第三百七十一條、第三百七十三條，判決如主
文。
本案經檢察官賴淑萍到庭執行職務
中    華    民    國    97    年    1     月    31    日
                  刑事第四庭審判長法  官  謝佩玲
                                  法  官  辜漢忠
                                  法  官  陳嘉年
以上正本證明與原本無異。
本件不得上訴。
                                  書記官  葉瑩庭
中    華    民    國    97    年    1    月    31    日
附錄本案論罪科刑法條全文：
毒品危害防制條例第10條第2項
施用第二級毒品者，處 3 年以下有期徒刑。


司法院資訊處製作；財團法人民間司法改革基金會備份。
